【裁判字號】    98,非抗,240
【裁判日期】    980520
【裁判案由】    本票裁定
【裁判全文】
臺灣高等法院臺中分院民事裁定         98年度非抗字第240號
抗  告  人  乙○○
相  對  人  甲○○
抗告人因與相對人間本票裁定事件，對於民國98年1月8日台灣台
中地方法院97年度抗字第 395號所為不許可再抗告裁定，提起抗
告，本院裁定如下：
    主  文
抗告駁回。
抗告程序費用由抗告人負擔。
    理  由
一、按對於非訟事件之「抗告，除法律另有規定外，由地方法院
    以合議裁定之。」、對於「抗告法院之裁定再為抗告，僅得
    以其適用法規顯有錯誤為理由，並經原法院之許可者為限，
    前項許可，以原裁定所涉及之法律見解具有原則上重要性者
    為限」，非訟事件法第44條、第45條第3項、第4項分別定有
    明文。足見對於抗告法院以無理由而駁回其抗告之裁定再為
    抗告，僅得以其適用法規顯有錯誤為理由，並經原法院之許
    可者為限，且「前項許可以原裁定所涉及之法律見解具有原
    則上之重要性者為限。」所謂適用法規顯有錯誤，應以判決
    違背法規或現存判例解釋者為限，若在學說上諸說併存尚無
    法規判解可據者，不得指為用法錯誤（最高法院57年度台上
    字第1091號判例參照）；而所謂法律見解具有原則上之重要
    性者，係指所涉及之法律問題意義重大而有加以闡釋之必要
    者而言。故提起再抗告，除須以原裁定適用法規顯有錯誤為
    其理由外，尚須以原裁定所涉及之法律問題意義重大而有加
    以闡釋必要，並經原法院之許可，始得謂其再抗告之提起為
    合法。
二、本件相對人執第一審卷附之本票向原法院聲請本票裁定准予
    強制執行，經原法院於民國97年10月29日以97年度司票字第
    9695號裁定准許之，抗告人提起抗告，經原法院於97年12月
    17日以97年度抗字第 395號裁定駁回其抗告，抗告人仍不服
    ，提起再為抗告，經原法院於98年1月8日以96年度抗字第39
    5 號裁定駁回其再抗告（下稱原裁定），抗告人不服原裁定
    ，提起抗告，其理由略以：抗告人於96年 4月間因網路簽賭
    而積欠相對人新台幣（下同）450 萬元之本票票款（下稱系
    爭債務），抗告人已陸續清償358萬1500元，餘款為91萬850
    0 元，系爭債務乃因賭博所發生，違反公序良俗，相對人不
    得請求剩餘之本票款91萬8500元云云。
三、按本票執票人，依票據法第 123條規定，聲請法院裁定許可
    對發票人強制執行，係屬非訟事件，此項聲請之裁定，及抗
    告法院之裁定，僅依非訟事件程序，以審查強制執行許可與
    否，並無確定實體上法律關係存否之效力，如發票人就票據
    債務之存否有爭執時，應由發票人提起確認之訴，以資解決
    （最高法院57年台抗字第76號判例參照）。原裁定審查系爭
    本票之記載，認其符合票據法第 120條規定之有效本票款式
    ，並屆到期日，執票人即相對人之追索權亦未喪失，其符合
    本票之形式要件，為有效之本票。抗告人雖謂系爭債務乃因
    賭博所發生，違反公序良俗，相對人不得請求剩餘之本票款
    91萬8500元云云，所稱即使屬實，亦係實體法上之爭執，應
    由抗告人另行提起訴訟，以資解決，原法院因而裁定准許本
    票強制執行。抗告人對該裁定提起抗告，亦經原法院駁回，
    抗告人復提起再抗告，再經原法院以原裁定無適用法規顯有
    錯誤且所涉及之法律見解無具有原則上重要性，而駁回其再
    抗告，依法均無不合，抗告意旨仍執陳詞，指摘原裁定不當
    ，求予廢棄，為無理由，應予駁回。
四、據上論結，本件抗告為無理由，應依非訟事件法21條第 2項
    、第46條，民事訴訟法第495條之1、第449條第1項、第95條
    、第78條，裁定如主文。
中    華    民    國    98    年     5    月    20    日
              民事第三庭    審判長法  官  陳照德
                                  法  官  朱樑
                                  法  官  李平勳
以上正本係照原本作成。
不得再抗告。
                                  書記官  江丞晏
中    華    民    國    98    年    5     月    20    日


司法院資訊處製作；財團法人民間司法改革基金會備份。
